【裁判字號】    97,易,493
【裁判日期】    970814
【裁判案由】    違反毒品危害防制條例
【裁判全文】
臺灣屏東地方法院刑事判決               97年度易字第493號
公  訴  人  臺灣屏東地方法院檢察署檢察官
被      告  甲○○
                    （另案臺灣屏東監獄竹田分監執行中）
上列被告因違反毒品危害防制條例案件，經檢察官聲請以簡易判
決處刑（97年度毒偵字第337 號），經本院認為不宜以簡易判決
處刑，改依通常程序審理（97年度易字第493 號），茲因被告就
被訴事實為有罪之陳述，經告知簡式審判程序意旨並聽取公訴人
及被告之意見後，本院裁定依簡式審判程序審理，判決如下：
    主  文
甲○○施用第二級毒品，累犯，處有期徒刑壹年。扣案沾黏甲基
安非他命成分之玻璃燈泡壹個、塑膠藥鏟壹支、吸管支均沒收
銷燬之；扣案香菸盒壹個沒收。
    事  實
一、甲○○有犯罪經法院判刑確定之紀錄，最近一次經有期徒刑
    執行完畢係因犯詐欺罪，經本院96年度簡字第492 號判處有
    期徒刑3 月確定，嗣因適用減刑條例，經本院96年度聲減字
    第1409號裁定減為有期徒刑1 月又15日，於民國96年8 月14
    日入監執行，96年9 月29日因期滿出監執行完畢。
二、又其前因施用毒品案件，經本院96年度毒聲字第234 號裁定
    令入勒戒處所施予觀察、勒戒，於96年6 月26日入所執行，
    因無繼續施用毒品傾向，於96年8 月14日出所執行完畢。
三、詎其經前開有期徒刑及觀察、勒戒執行完畢後5 年內，仍不
    知悔改，復基於施用第二級毒品之犯意，於97年2 月17日上
    午8 時許，在其位於屏東縣麟洛鄉○○村○○路418 號之住
    處內，以置入玻璃燈泡燒烤並吸用其所生煙霧之方式，施用
    第二級毒品甲基安非他命1 次。嗣為警於稍後即97年2 月17
    日下午1 時許，在屏東縣內埔鄉○○路○段榮和巷「大立回
    收場」前查獲，扣得玻璃燈泡1 個、塑膠藥鏟1 支、吸管3
    支及收存該等吸食工具之香菸盒1 個。經採其尿液送驗結果
    ，呈甲基安非他命陽性反應。
四、案經屏東縣警察局內埔分局報告臺灣屏東地方法院檢察署檢
    察官偵查聲請以簡易判決處刑。
    理  由
一、前揭施用第二級毒品甲基安非他命之犯罪事實，業據被告甲
    ○○於本院審理時自白不諱，並有扣案玻璃燈泡1 個、塑膠
    藥鏟1 支、吸管3 支及香菸盒1 個，經本院囑託高雄醫學大
    學附設中和紀念醫院以氣相層析質譜儀法（GC／MS）等科學
    方法檢驗結果，除供放置其他工具之香菸盒1 個外，餘均呈
    甲基安非他命陽性反應，有該院97年7 月4 日編號0000-000
    、209 、210 、211 、212 、213 號檢驗報告附卷可參；又
    其經查獲採尿送正修科技大學超微量研究科技中心以氣相層
    析質譜儀法（GC／MS）等科學方法檢驗結果，亦呈甲基安非
    他命陽性反應，有該中心97年3 月7 日，編號R00-0000-000
    號檢驗報告存卷可按，與上開報告均為鑑定機關本於專業知
    識暨以精密儀器測試後所得之結論，自可憑信。被告甲○○
    自白施用甲基安非他命，堪信與事實相符。
二、被告甲○○前因施用毒品案件，經本院96年度毒聲字第234
    號裁定令入勒戒處所施予觀察、勒戒，於96年6 月26日入所
    執行，因無繼續施用毒品傾向，於96年8 月14日出所執行完
    畢，有臺灣高等法院被告前案紀錄表、臺灣屏東地方法院檢
    察署刑案資料查註紀錄表、全國施用毒品案件紀錄表、受觀
    察勒戒人毒品及前科紀錄簡列表各1 份在卷可按，其經觀察
    、勒戒執行完畢，5 年內再犯本件施用第二級毒品甲基安非
    他命之犯罪事證已臻明確，應依法論科。
三、按甲基安非他命為毒品危害防制條例第2 條第2 項第2 款規
    定之第二級毒品，除法律另有規定者外，不得持有、施用。
    核被告甲○○所為，係犯毒品危害防制條例第10條第2 項之
    施用第二級毒品罪。其因施用而持有甲基安非他命之低度行
    為，應為施用之高度行為所吸收，不另論罪。又被告甲○○
    前因犯詐欺罪，經本院96年度簡字第492 號判處有期徒刑3
    月確定，嗣因適用減刑條例，經本院96年度聲減字第1409號
    裁定減為有期徒刑1 月又15日，於96年8 月14日入監執行，
    96年9 月29日因期滿出監執行完畢，有臺灣高等法院被告前
    案紀錄表及臺灣屏東地方法院檢察署刑案資料查註紀錄表各
    1 份在卷可按，其5 年之內再因故意犯有期徒刑以上刑之本
    罪，為累犯，應依法加重其刑。
四、爰審酌被告甲○○之年齡、品行、智識能力、犯罪手段、行
    為對法益造成侵害之程度，其為65年9 月1 日出生、受有國
    中畢業教育程度、以修車為業之人，本件犯罪時年31歲，有
    警詢年籍等資料在卷可參，正值青壯，竟不知進取，前案紀
    錄除上開構成施用毒品訴追條件及累犯之要件，不再重複評
    價者外，並曾因違反動產擔保交易法案件，經本院91年度簡
    字第206 號判處拘役30日確定，於91年10月30日入監執行，
    91年10月31日因易科罰金執行完畢出監，嗣本件犯行前，復
    已因另案施用毒品而違反毒品危害防制條例案件，經本院97
    年簡字第284 號判處有期徒刑6 月確定，已於97年7 月11日
    入監執行，依指揮書應於98年1 月10日期滿．有臺灣高等法
    院被告前案紀錄表及臺灣屏東地方法院檢察署刑案資料查註
    紀錄表各1 份在卷可按，素行欠佳，茲就其施用毒品之犯罪
    類型，雖有認為僅屬自戕行為而未涉侵害他人法益者，惟姑
    不論此見與我國現行刑事立法除就行為人藉自殘行為達到其
    他侵害國家、社會法益結果之目的，而在相關特別立法如妨
    害兵役治罪條例等特別法中定以處罰之規定外，向不加罰於
    單純自殘，甚或自殺行為所表彰之規範體系價值觀念相左，
    況毒品危害防制條例第10條所規定對施用毒品行為之處罰，
    其法定刑猶相當，或更甚（如施用第一級毒品罪）於刑法中
    關於故意「傷害他人」規定罪責，舉輕明重，足徵立法者已
    明揭其規範保護之法益，原不在該「自戕」行為本身所造成
    行為人個人身體健康之有形侵害。蓋民主法治國家之所異於
    獨裁、集權社會，其國家政策、社會發展，均取決於以全體
    公民個人意志累積形成之群體意志，凡公民不分性別、學歷
    、職業、貧富、愚智，任由鴻儒碩彥至販夫走卒，其個人意
    志之表現就群體意志決定之形成，盡皆等值，直接影響國家
    、社會整體之命運，至關重要，然個人基於自主、健全意思
    所表現之公民意志，不分良窳，既受平等尊重，是若有藉不
    正手段影響他人或自陷個人健全自主意志不能正常形成、表
    現者，不僅直接侵蝕公民群體意志建立之基礎，猶對健全群
    體意志之形成產生排擠、對耗之效果，迫令其他自重慎行大
    眾均須承受建立在該不健全基礎形成之公共政策、社會生活
    品質之結果，進而危害國家、社會及人民全體之安全及利益
    ，是如投票受賄罪所規範者，即在禁止公民匯集個人自主意
    志以形成群體意志之過程受不當影響及控制，即為適例。今
    毒品除可對個人身體健康造成有形傷害外，就人之身體及精
    神形成高度成癮性及依賴性，猶足以抑制個人表現其本於心
    性能力所為公民自主意志之決定，並進而造成群體意志表現
    遭不當扭曲之危險，直接影響國家、社會之發展及命運，侵
    害至鉅，斷非僅止於個人健康之危害，被告甲○○因施用毒
    品而經觀察、勒戒之矯正，未幾即重蹈覆轍，足徵其守法觀
    念薄弱，對於個人身心、家庭及國家、社會之危害非輕，本
    件科刑以為矯治之強度，不宜低於現行法令關於強制戒治規
    定之執行期間，並考量其犯罪施用毒品之情節，查獲器具之
    數量，及其犯罪經查獲後，尚能坦認犯行，態度尚可等一切
    情狀，量處如主文所示之刑，以資儆懲。
五、扣案玻璃燈泡1 個、藥鏟1 支、吸管3 支因被告甲○○持以
    供施用毒品犯罪使用而為其成分所沾黏，依卷附法務部調查
    局93年3 月19日調科壹字第09300113060 號函文意旨，顯已
    析離不易，應與所沾黏之毒品併同處分，依毒品危害防制條
    例第18條第1 項前段，沒收銷燬之。扣案香菸盒1 個，除據
    被告甲○○自承為其所有並盛裝而持有毒品及施用工具使用
    ，經鑑驗結果，既呈甲基安非他命等毒品「陰性」反應，應
    依刑法第38條第1 項第2 款規定沒收。
據上論斷，依刑事訴訟法第273 條之1 第1 項、第299 條第1 項
前段，毒品危害防制條例第10條第2 項、第18條第1 項前段，刑
法第11條、第47條第1 項、第38條第1 項第2 款，判決如主文。
本案經檢察官許英輝到庭執行職務
中    華    民    國    97    年    8     月    14    日
                  刑事第二庭    法  官  陳松檀
以上正本證明與原本無異。
如不服本判決應於收受本判決送達後10日內向本院提出上訴書狀
，其未敘述上訴理由者，並得於提起上訴後10日內向本院補提理
由書狀（均須按他造當事人之人數附繕本）「切勿逕送上級法院
」
中    華    民    國    97    年    8     月    14    日
                                書記官  黃佳惠
附錄本件判決引用之法條：
毒品危害防制條例第10條
施用第一級毒品者，處6 月以上5 年以下有期徒刑。
施用第二級毒品者，處3 年以下有期徒刑。


司法院資訊處製作；財團法人民間司法改革基金會備份。
